臺灣高等法院民事裁定
110年度抗字第614號
抗  告  人  國防部心理作戰大隊(即漢聲電臺)


法定代理人  王宜弘  
相  對  人  鄭淇瑾  

上列抗告人因與相對人鄭淇瑾間請求損害賠償事件，對於中華民
國110年3月31日臺灣桃園地方法院109年度訴字第2274號所為裁
定提起抗告，本院裁定如下： 
    主  文
原裁定廢棄。
抗告費用由相對人負擔。
    理  由
一、抗告意旨略以：伊屬國防部政治作戰局組織法第5條規定，
    依編組裝備表設立之國防部證據作戰局所屬部隊，具有獨立
    之機關單位名稱，設有代表人，有印信可獨立對外行文，並
    有固定之駐地，獨立行使之經費，依民事訴訟法第40條第4
    項規定，有當事人能力。縱否，亦屬非法人團體，原裁定以
    伊無當事人能力，駁回伊之起訴，尚有違誤。爰提起抗告，
    求為廢棄原裁定等語。
二、按中央或地方機關，有當事人能力，民事訴訟法第40條定有
    明文。國家或地方自治團體依權力分立原則設置行政機關，
    行政機關基於分工原則於內部劃分分支單位時，僅行政機關
    得以本身名義表示一定之意思於外，並發生一定之法律效果
    ，內部單位僅係分擔行政機關之一部執掌，其對外行為均應
    以行政機關名義為之，始生效力。行政機關與內部單位乃以
    有無單獨之組織法規、有無獨立之編制及預算、有無印信等
    標準為區分，倘具備此三項標準者，即屬行政機關，否則即
    屬內部單位（最高法院104年度台抗字第804號裁定參照）。
三、次按，中央行政機關組織基準法（下稱基準法）第2條第1項
    規定：「本法適用於行政院及其所屬各級機關（以下簡稱機
    關）。但國防組織、外交駐外機構、警察機關組織、檢察機
    關、調查機關及海岸巡防機關組織法律另有規定者，從其規
    定」，第3條第3款規定：「機構：機關依組織法規將其部分
    權限及職掌劃出，以達成其設立目的之組織」。國防部政治
    作戰局組織法第5條則規定：「本局為執行軍備整備事項，
    得設研究發展機構、生產製造機構、執行機構、訓練機構及
    部隊；其組織以編組裝備表定之」，立法理由則謂：「因應
    本局所屬機構、部隊執行戰備整備任務，其組織應具一定之
    靈活彈性，以因應平時與戰時需求，爰依基準法第2條第1項
    但書規定，明定本局所屬機構及部隊之組織以編組裝備表定
    之」。國防部政治作戰局組織法應係基準法第2條第1項但書
    所稱特別規定，編組裝備表應屬國防部政治作戰局所轄機構
    或部隊之組織法規。則依國防部政治作戰局組織法第5條所
    定編組裝備表設立之機構或部隊，應係國防部政治作戰局依
    組織法規將其部分權限及職掌劃出，以達成其設立目的之組
    織。又抗告人設有代表人，並有印信，得對外以自己名義簽
    署契約，有訂購軍品合約書可查（見審附民卷第31-55頁）
    。且抗告人設有獨立帳戶乙節，亦有國庫帳戶更換印鑑申請
    書為證（見原審卷第29頁），其應有獨立使用之經費預算，
    以實現其行政任務。揆諸上開說明，抗告人應屬國防組織之
    行政機關，依民事訴訟法第40條第4項規定，有當事人能力
    ，原裁定以其無當事人能力為由，駁回其訴，容有未恰。抗
    告意旨指摘原裁定不當，聲明廢棄，為有理由。
四、爰裁定如主文所示。
中　　華　　民　　國　　110 　年　　6 　　月　　8 　　日
                  民事第十一庭  
                        審判長法  官  李慈惠
                              法  官  謝永昌
                              法  官  趙雪瑛
正本係照原本作成。
本裁定除以適用法規顯有錯誤為理由外，不得再抗告。如提起再
抗告，應於收受送達後10日內委任律師為代理人向本院提出再抗
告狀。並繳納再抗告費新臺幣１千元。
中　　華　　民　　國　　110 　年　　6 　　月　　8 　　日
　　　　　　　　　　　　　    書記官  郭晋良